【裁判字號】    92,家訴,6
【裁判日期】    920811
【裁判案由】    損害賠償
【裁判全文】
臺灣板橋地方法院民事判決  九十二年度家訴字第六號
    原      告  乙○○
    訴訟代理人  王雅慧律師
    被      告  甲○○
    訴訟代理人  張菊芳律師
右當事人間請求損害賠償事件，本院判決如左：
    主    文
原告之訴駁回。
訴訟費用由原告負擔。
    事    實
甲、原告方面：
一、聲明：（一）被告應給付原告新台幣（以下同）二百五十萬元整及本訴狀繕本送
    達被告之翌日起至清償日止，按年息百分之五加計利息。（二）訴訟費用由被告
    負擔。
二、陳述：
(一)兩造經友人介紹而認識，進而相戀，九十年初經雙方家長同意，決定先於九十一
    年一月十三日訂婚，同年三月結婚，惟嗣後被告無故違背婚期，懷有他人小孩之
    身孕，並片面留下字條表示雙方已無任何關係，故原告僅以訴狀送達被告為通知
    方法，解除兩造間之婚約，並依法向被告請求下列損害賠償及禮物返還：
(１)禮物之返還：按原告於兩造訂婚當日贈與三十六萬之聘金及金子、餅錢（原告提
    供被告製作訂婚喜餅之費用），共五十萬元整，依民法第九百七十九條之一之規
    定自得請求被告返還。
(２)精神上之損害賠償：原告深愛被告，而被告卻欺騙原告之感情，另與他人建立性
    關係而懷有他人之小孩，為此原告深受親朋好友之嘲笑，讓父母蒙羞，精神恍惚
    多時至今仍需至醫院追蹤治療中，被告精神上所受之打擊不可謂不大，因此原告
    請求二百萬元精神上之損害賠償。
(二)原告之母有看日子在九十一年三月間要結婚，是被告不同意在九十一年三月間結
    婚。
三、證據：提出訂婚請帖、被告所留字條、馬偕醫院診斷證明書等影本各一件為證，
    並請求訊問證人劉詹秀麗、張詹秀好、張陳英華。
乙、被告方面：
一、聲明：如主文所示。
二、陳述：
(一)兩造固有訂婚之事實，惟訂婚當時並未約定結婚之時期，其後原告不事工作，經
    濟向由被告負擔，兩造頻生口角，裂痕日深，已無締結婚姻之意，遑論約定結婚
    時期，原告所指九十一年三月結婚云云，實子虛烏有。
(二)原告誣指被告懷有他人小孩之身孕，實乃羅織事實，原告亦未舉證以實，顯不足
    採。
(三)否認有收到原告之聘金、金子及餅錢等計五十萬元。
(四)原告無法定解除婚約事由，原告以訴狀送達被告為通知方法，解除兩造之婚約，
    充其量為兩造合意解除婚約，原告請求損害賠償及禮物返還，顯屬無據。
三、證據：請求訊問證人洪古金亭。
丙、本院依職權向馬偕紀念醫院函查原告之病歷及病情。
    理    由
一、原告主張兩造經友人介紹而認識，進而相戀，九十年初經雙方家長同意，決定先
    於九十一年一月十三日訂婚，同年三月結婚，惟嗣後被告無故違背婚期，懷有他
    人小孩之身孕，並片面留下字條表示雙方已無任何關係，原告深愛被告，而被告
    卻欺騙原告之感情，另與他人建立性關係而懷有他人之小孩，為此原告深受親朋
    好友之嘲笑，讓父母蒙羞，精神恍惚多時至今仍需至醫院追蹤治療中，被告精神
    上所受之打擊不可謂不大，故原告僅以訴狀送達被告為通知方法，解除兩造間之
    婚約，原告於兩造訂婚當日贈與三十六萬之聘金及金子、餅錢，共五十萬元整，
    爰依民法第九百七十九條之一之規定，訴請禮物返還及精神上之損害賠償，並提
    出訂婚請帖、被告所留字條、馬偕醫院診斷證明書等影本各一件為證，及請求訊
    問證人劉詹秀麗、張詹秀好、張陳英華等。
二、被告就兩造訂有婚約之事實不爭執，惟辯稱：(一)兩造訂婚當時並未約定結婚之
    時期，其後原告不事工作，經濟向由被告負擔，兩造頻生口角，裂痕日深，已無
    締結婚姻之意，遑論約定結婚時期，原告所指九十一年三月結婚云云，實子虛烏
    有。(二)被告未懷有他人小孩之身孕。(三)否認有收到原告之聘金、金子及餅錢
    等計五十萬元。(四)原告無法定解除婚約事由，原告以訴狀送達被告為通知方法
    ，解除兩造之婚約，充其量為兩造合意解除婚約，原告請求損害賠償及禮物返還
    ，顯屬無據。並請求訊問證人洪古金亭等。
三、按「民法第九百七十六條第第一項第二款所謂故違結婚期約，係指婚約當事人之
    一方對於約定之結婚時期，故意違背者而言」，最高法院二二上字第三○二五號
    判例參照。次按婚約未定婚期者，則需經催告，催告之後，相對人不履行時，始
    可解除婚約。查兩造訂婚當時並未約定結婚之時期，其後亦未約定結婚時期，此
    據原告本院審理中自認：「（訂婚時是否有約定何時結婚？）我媽媽有看日子在
    九十一年三月間要結婚，是被告不同意在九十一年三月間要結婚」。此外證人即
    原告之母劉詹秀麗證稱：「（訂婚的時候有沒有約定何時要結婚？）訂婚後女方
    把八字給我，我就請人挑日子，挑中去年農曆二月，但女方不肯，．．．」「（
    之後有沒有再去提結婚的日期？）沒有了，因為她不同意結婚，我們就沒有再去
    提了」；證人張陳英華證稱：「（訂婚後有沒有約定結婚的日期？）訂婚那天沒
    有說到結婚的日期，．．．後來我們有挑日子，女孩子就藉故拖延，．．．」；
    證人張詹秀好證稱：「（訂婚後有沒有約定結婚的日期？）我們的風俗是訂婚後
    才拿女方的八字去挑選日子，我聽我姐姐說挑好日子後女孩子不給他們娶，．．
    ．」各等語。足見兩造訂婚當時並未約定結婚時期，其後亦無約定，原告未為催
    告行為，即逕行解除婚約，並請求禮物返還及損害賠償，揆諸首揭說明，尚屬無
    據，應予駁回。
四、結論：原告之訴為無理由，依民事訴訟法第七十八條，判決如主文。
中      華      民      國    九十二    年      八      月    十一    日
                                臺灣板橋地方法院家事法庭
~B法      官  毛崑山
右為正本係照原本作成
如對本判決上訴，須於判決送達後廿日內向本院提出上訴狀
中      華      民      國    九十二    年      八      月     十三     日
~B法院書記官  廖宮仕


司法院資訊處製作；財團法人民間司法改革基金會備份。
